臺灣臺中地方法院刑事判決　　　　　　 100年度易字第2740號
公　訴　人　臺灣臺中地方法院檢察署檢察官
被　　　告　王雅涵
上列被告因詐欺案件，經檢察官提起公訴（100年度偵字第15524
號），本院合議庭裁定由受命法官獨任進行簡式審判程序，判決
如下：
    主    文
王雅涵幫助意圖為自己不法之所有，以詐術使人將本人之物交付
，處拘役肆拾日，如易科罰金，以新臺幣壹仟元折算壹日。緩刑
貳年，並應向告訴人鄭勝水支付新臺幣貳萬玖仟玖佰柒拾捌元、
向告訴人林昆賢支付新臺幣陸仟玖佰玖拾捌元之財產上損害賠償
。
    犯 罪 事 實
一、王雅涵知悉金融機構帳戶存摺、提款卡，在交易上係具有重
    要憑信之文件，且具有屬人性，其可預見他人使用其所有之
    銀行存摺、提款卡，可能用於詐欺取財等一般財產犯罪供被
    害人匯款再予提領之用，其提供帳戶雖無引發他人萌生犯罪
    之確信，但仍基於縱若有人持以犯罪，亦無違反其本意之幫
    助他人詐欺取財不確定犯意，於民國100年3月23日某時，將
    其所有之玉山銀行內湖分行帳號0000000000000號帳戶之金
    融卡（含密碼），透過「宅急便」方式寄送予真實姓名、年
    籍不詳自稱「謝柄聰」之成年男子。嗣該男子即與其他詐欺
    集團成員基於意圖為自己不法所有之犯意聯絡，先後於100
    年3 月25日下午5時20分許、同日下午5時29分許、同日下午
    5時40分許分別撥打電話予鄭勝水、劉慧雯、林昆賢，均佯
    稱其等透過電腦網路購物之付款方式誤設定為分期付款，必
    須至自動櫃員機操作始能取消云云，致鄭勝水、劉慧雯、林
    昆賢均陷於錯誤，鄭勝水於同日下午6時32分許、劉慧雯於
    同日下午6時10分許、林昆賢於同日下午6時54分許，而各
    轉帳新臺幣（下同）29978元、29983元、6998元至王雅涵上
    開帳戶。王雅涵即以此方式幫助該詐騙集團以詐術取得他人
    財物。繼經鄭勝水等人發覺有異報警處理，始查悉上情。
二、案經鄭勝水、林昆賢訴由臺中巿政府警察局和平分局移送臺
    灣臺中地方法院檢察署檢察官偵查起訴。
    理       由
一、按除被告所犯為死刑、無期徒刑、最輕本刑為三年以上有期
    徒刑之罪或高等法院管轄第一審案件者外，於前條第一項程
    序進行中，被告先就被訴事實為有罪之陳述時，審判長得告
    知被告簡式審判程序之旨，並聽取當事人、代理人、辯護人
    及輔佐人之意見後，裁定進行簡式審判程序，刑事訴訟法第
    273條之1 條第1 項定有明文。本件被告所犯係死刑、無期
    徒刑、最輕本刑為3年以上有期徒刑以外之罪，其於準備程
    序中就被訴事實為有罪之陳述，且經審判長告知被告簡式審
    判程序之旨，並聽取檢察官及被告之意見後，本院合議庭認
    為適宜而裁定由受命法官獨任進行簡式審判程序，合先敘明
    。
二、上開犯罪事實，業據被告王雅涵於本院審理時坦承不諱，並
    為認罪之答辯；復經證人即告訴人鄭勝水、林昆賢、證人即
    被害人劉慧雯分別於司法警察詢問時陳述甚詳，並有被害人
    劉慧雯所有中國託商業銀行雙和分行帳號000000000000號帳
    戶存摺影本、郵政自動櫃員機交易明細表、台北富邦銀行交
    易明細表、告訴人鄭勝水使用之行動電話來電顯示照片、玉
    山銀行內湖分行100年5月12日玉山內湖字第1000421001號函
    附之帳號00000000000000號開戶資料、帳戶存款往來明細等
    資料附卷可稽，足認被告所申設之上開帳戶，確遭不詳之人
    作為實施詐欺取財之用。次查刑法上之故意，可分為直接故
    意與不確定故意（間接故意），所謂「不確定故意」，係指
    行為人對於構成犯罪之事實，預見其發生而其發生並不違背
    其本意者，刑法第13條第2項定有明文，又衡諸常情，一般
    國人向金融機構開設帳戶，並無任何法令限制，若係正當用
    途，大可光明正大，自行申請供己使用，何須要求他人提供
    ？苟非意在將該金融機構存款帳戶作為犯罪之不法目的或掩
    飾真實身分，實無蒐集他人銀行存摺或提款卡之必要。被告
    係智力成熟之人，對於他人利用上開提款卡、密碼作為犯詐
    欺取財罪之出入帳戶等情，應能預見其發生，且對該人實際
    利用前開帳戶作為詐欺取財使用結果之發生，亦不違背其本
    意。被告有幫助上述不詳年籍姓名之人利用上開帳戶犯詐欺
    罪之不確定故意，允無疑義。本件事證明確，被告犯行堪予
    認定。
三、按刑法上之幫助犯，係對於犯罪與正犯有共同之認識，而以
    幫助之意思，對於正犯資以助力，而未參與實施犯罪之行為
    者而言（最高法院75年度臺上字第1509號、88年度臺上字第
    1270號判決意旨參照）。是如未參與實施犯罪構成要件之行
    為，且係出於幫助之意思提供助力，即屬幫助犯。查前揭真
    實姓名、年籍均不詳之詐欺集團成員於意圖為自己不法所有
    之犯意，以上述之方式，使上述被害人陷於錯誤，因而交付
    本人之財物，該不詳之成年人係犯刑法第339條第1項之詐欺
    取財罪。被告基於幫助詐欺之不確定故意，提供上開帳戶之
    提款卡、密碼作為匯款專戶，幫助其集團成員等不詳姓名年
    籍者共同詐取被害人之款項，核被告所為，係犯刑法第30
    條第1項前段、第339條第1項之幫助詐欺取財既遂罪。被告
    係以單一幫助行為侵害被害人劉慧雯、告訴人鄭勝水、林昆
    賢之財產法益，而觸犯數個罪名，為想像競合犯，應從一重
    之幫助詐欺取財罪論處。被告提供帳戶幫助他人犯詐欺取財
    罪，為從犯，本院衡其犯罪情節較正犯為輕，依刑法第30條
    第2項規定，按正犯之刑減輕之。至上揭詐欺集團成員等人
    ，為前開詐欺取財犯行，有犯意聯絡及行為分擔，固均為共
    同正犯，惟幫助犯係從犯，從屬正犯而成立，並非實施正犯
    ，當無「幫助共同」可言（司法院70廳刑一字第1104號函亦
    同此見解），附此敘明。爰審酌被告幫助詐騙者遂行詐財目
    的，同時使詐騙者得以隱匿其真實身份，並逍遙法外，致被
    害人遭受損失，求償無門，助長社會犯罪風氣，其行為殊屬
    不當，惟被告本身並未實際參與本件詐欺取財犯行，責難性
    較小，暨其前無不良素行、智識程度、犯後於本院審理時坦
    承犯行，態度良好，且於本院100年10月24日審理時陳述願
    意賠償被害人劉慧雯、告訴人鄭勝水、林昆賢所受損害，並
    當庭支付被害人劉慧雯29980元，經被害人劉慧雯收受無訛
    ，被害人劉慧雯亦當庭表示願意原諒被告（見本院100年10
    月24日審判筆錄）等一切情狀，量處如主文所示之刑，並諭
    知易科罰金之折算標準。末查被告前未曾因故意犯罪受有期
    徒刑以上刑之宣告，有臺灣高等法院被告前案紀錄表在卷可
    查，其因一時失慮而為本件犯行，且被告犯後坦承犯罪，於
    本院審理中表示願意賠償告訴人損失，惟因告訴人鄭勝水、
    林昆賢未到庭而未能立即賠償，被告經此偵審程序與科刑之
    教訓，當能知所警惕而信無再犯之虞，本院因認被告所宣告
    之刑，應以暫不執行為適當，爰依刑法第74條第1項第1款規
    定併予諭知緩刑2年，用啟自新。另按緩刑宣告，得斟酌情
    形，命犯罪行為人向被害人支付相當數額之財產或非財產上
    之損害賠償，刑法第74 條第2項第3款亦有明定。本院為確
    保被告於緩刑期間，能確實履行其所承諾之賠償金額，以收
    緩刑之功效，爰依前揭規定，併諭知被告應向告訴人鄭勝水
    、林昆賢分別支付29978 元、6998元。此部分依同法條第四
    項規定，並得為民事強制執行名義；至被告倘未遵循本院諭
    知之緩刑期間負擔而情節重大者，檢察官得聲請撤銷本件緩
    刑之宣告，併予敘明。
據上論斷，依刑事訴訟法第273條之1第1項、第299條第1項前段
，刑法第30條第1項前段、第2項、第339條第1項、第74條第1項
第1款、第2項第3款，刑法施行法第1條之1第1項、第2項前段，
判決如主文。
本案經檢察官黃元亨到庭執行職務。
中    華    民    國    100   年    11    月    7     日
                  刑事第二庭    法  官  鄭永玉
以上正本證明與原本無異。
如不服本判決應於收受送達後10日內向本院提出上訴書狀，並應
敘述具體理由；其未敘述上訴理由者，應於上訴期間屆滿後20日
內向本院補提理由書（均須按他造當事人之人數附繕本）「切勿
逕送上級法院」。
                                書記官  蔡伸蔚
中    華    民    國   100    年    11    月    7     日
附錄法條 刑法第339條第1項
中華民國刑法第339條第1項
（普通詐欺罪）
意圖為自己或第三人不法之所有，以詐術使人將本人或第三人之
物交付者，處 5 年以下有期徒刑、拘役或科或併科 1 千元以下
罰金。